臺灣高等法院臺中分院刑事判決
                                    110年度上訴字第413號
上  訴  人
即  被  告  蔡科佑


選任辯護人  王聖凱律師（法扶律師）      
上列上訴人即被告因違反毒品危害防制條例案件，不服臺灣臺中
地方法院109 年度訴緝字第193 號中華民國109 年12月29日第一
審判決（起訴案號：臺灣臺中地方檢察署108 年度偵字第20359 
號、108 年度毒偵字第2650號），提起上訴，本院判決如下：
    主      文
原判決關於附表編號5及定應執行刑部分均撤銷。
蔡科佑犯如附表編號5所示之罪，處如附表編號5「本院判決主文
」欄所示之刑（含主刑及沒收）。
其他上訴駁回。
上開撤銷改判部分與附表編號1至4、6所示上訴駁回部分，應執
行有期徒刑肆年貳月。沒收部分併執行之。
    事實及理由
壹、犯罪事實：
  蔡科佑明知甲基安非他命、愷他命分別為毒品危害防制條例
    所定之第二級、第三級毒品，不得無故持有、販賣，竟仍基
    於販賣第二級毒品甲基安非他命及第三級毒品愷他命以營利
    之犯意，以其所有之SAMSUNG 廠牌（內置門號0000000000號
    行動電話SIM 卡1 張）及APPLE 廠牌（內置門號0000000000
    號行動電話SIM 卡1 張）之行動電話各1 支，裝設通訊軟體
    LINE（暱稱「哥」、「嵐」），作為與購毒者聯繫之工具，
    而為下列犯行：
    ㈠於如附表編號1 至5 所示時間及地點，以如附表編號1 至5
       所示方式，將毒品售予購毒者陳禾崧、宋瑋，並收取取
      價金牟利。
    ㈡洪朝政因另涉違反毒品危害防制條例案件，於108 年7 月2
      2日7 時43分許為警查獲後，經警扣得甲基安非他命殘渣
      袋、吸食器2 組及藥鏟1 支。洪朝政供稱其所施用之甲基
      安非他命係以通訊軟體LINE聯繫後向蔡科佑所購買，復提
      出LINE對話紀錄為證，並配合警方實施誘捕偵查毒品上手
      ，而於同日以通訊軟體LINE（暱稱「阿政」）與蔡科佑（
      暱稱「建豐」）聯繫，向原即具有販賣毒品犯意之蔡科佑
      佯稱欲帶友人前往購買新臺幣（下同）2,000 元之甲基安
      非他命云云，相約在臺中市○區○○路0段000 號前之麥當勞
      前為毒品之交易。嗣於同日10時10分許，蔡科佑在上開地
      點與洪朝政會合著手交易之際，當場為警查獲而未遂，並
      扣得甲基安非他命1 包（淨重0.2885公克，驗餘淨重0.28
      53公克）、SAMSUNG 廠牌（內置門號0000000000號行動電
      話SIM 卡1 張）及APPLE 廠牌（內置門號0000000000號行
      動電話SIM 卡1 張）之行動電話各1 支等物，而悉上情。
  案經臺中市政府警察局刑事警察大隊報告臺灣臺中地方檢察
    署檢察官偵查起訴。
貳、認定犯罪事實所憑證據及理由：
  證據能力部分：
    ㈠按司法警察機關使用之誘捕方式辦案大致區分為兩種類型
      ，一為「犯意創造型」誘捕，一為「機會提供型」誘捕。
      前者，又稱為「陷害教唆」，係指行為人原無犯罪意思，
      因受他人（如便衣警察）之引誘，始萌生犯意，進而著手
      實行犯罪構成要件行為而言，此種情形所取得之證據，因
      違反正當法律程序，且逾越偵查犯罪之必要程度，應無證
      據能力。後者，又稱為「機會教唆」，係指行為人原本即
      有犯罪之意思，其從事犯罪構成要件行為之犯意，並非他
      人（如便衣警察）所創造，司法警察僅係利用機會加以誘
      捕，此種情形之犯罪行為人原本具有犯意，並非司法警察
      所造意，司法警察僅係運用設計引誘之偵查技巧（俗稱釣
      魚），使其暴露犯罪事證而加以逮捕偵辦，並未違反憲法
      對於基本人權之保障，且於公共利益之維護有其必要性，
      故依此所取得之證據具有適法之證據能力，法院自得採為
      論罪科刑之依據（最高法院107 年度臺上字第4278號判決
      意旨參照）。查本件被告蔡科佑所為前開犯罪事實㈡所示
      販賣甲基安非他命予洪朝政之犯行，係洪朝政為配合警方
      釣魚辦案而向被告購買毒品，觀諸洪朝政與被告於108年7
       月22日LINE對話內容〔見108 年度偵字第20359 號卷（下
      稱偵卷）第91至95頁〕，洪朝政表示「我朋友要拿2000」
      ，被告即回稱「來麥當勞」、「多久？」、「我最多只能
      等20分」、「要就快，我跟人約10點，現在還在跟你們搞
      」等語，故被告與洪朝政互為傳送上開訊息後，即能理解
      洪朝政係欲購買甲基安非他命之意，並相約見面，2人隨
      後於臺中市○區○○路0段000 號之麥當勞速食店前準備交易
      甲基安非他命，觀諸被告前揭於LINE通訊軟體之對話內容
      ，並未有任何推脫、猶豫之舉動，且被告於警詢中亦坦承
      上開對話是洪朝政友人想要買2,000 元之安非他命等語（
      見偵卷一第36頁），足證被告於本件案發時，本即有販賣
      甲基安非他命予洪朝政之犯意，揆諸前揭最高法院判決意
      旨，應認為本件警方之偵查屬於合法誘捕偵查，而非屬學
      理上所稱之「陷害教唆」，所取得犯罪證據應有證據能力
      。
    ㈡次按被告以外之人於偵查中向檢察官所為之陳述，除顯有
      不可信之情況者外，得為證據，刑事訴訟法第159 條之1
      第2 項定有明文。偵查中對被告以外之人（包括證人、鑑
      定人、告訴人、被害人及共同被告等）所為之偵查筆錄，
      或被告以外之人向檢察官所提之書面陳述，性質上均屬傳
      聞證據。惟現階段刑事訴訟法規定檢察官代表國家偵查犯
      罪、實施公訴，依法其有訊問被告、證人及鑑定人之權，
      證人、鑑定人且須具結，而實務運作時，檢察官偵查中向
      被告以外之人所取得之陳述，原則上均能遵守法律規定，
      不致違法取供，其可信度極高，職是，被告以外之人前於
      偵查中已具結而為證述，除反對該項供述得具有證據能力
      之一方，已釋明「顯有不可信之情況」之理由外，不宜以
      該證人未能於審判中接受他造之反對詰問，即遽指該證人
      於偵查中之陳述不具證據能力。查本案證人陳禾崧、宋育
      瑋、洪朝政於偵訊中所為之陳述，雖屬傳聞證據，然其等
      於偵查中所為證言，業經具結，而被告及其辯護人未釋明
      上開證人之陳述有何「顯不可信之情況」，且於客觀之外
      部情狀上，難認有何顯不可信之情狀，依上揭規定，應認
      上開證人於偵查中所為之證述，得為證據。
    ㈢再按被告以外之人於審判外之陳述，雖不符刑事訴訟法第1
      59 條之1 至第159 條之4 之規定，而經當事人於審判程
      序同意作為證據，法院審酌該言詞陳述或書面陳述作成時
      之情況，認為適當者，亦得為證據。當事人、代理人或辯
      護人於法院調查證據時，知有第159 條第1 項不得為證據
      之情形，而未於言詞辯論終結前聲明異議者，視為有前項
      之同意，刑事訴訟法第159 條之5 定有明文。核其立法意
      旨在於傳聞證據未經當事人之反對詰問予以核實，原則上
      先予排除。惟若當事人已放棄反對詰問權，於審判程序中
      表明同意該等傳聞證據可作為證據；或於言詞辯論終結前
      未聲明異議，基於尊重當事人對傳聞證據之處分權，及證
      據資料愈豐富，愈有助於真實發見之理念，且強化言詞辯
      論主義，使訴訟程序得以順暢進行，上開傳聞證據亦均具
      有證據能力。查：本判決除上揭所述外，下列所引之被告
      以外之人於審判外所為之陳述及卷內其他書證（供述證據
      部分），查無符合同法第159 條之1 至之4 等前4 條之情
      形，檢察官、被告及辯護人於本院審理時並未就卷內其他
      證據資料之證據能力有所爭執，且迄本院言詞辯論終結前
      ，均未主張有刑事訴訟法第159 條第1 項不得為證據之情
      形（見本院卷第107至112頁、第116頁），是應認已同意
      卷內證據均得作為證據，且經本院審酌上開傳聞證據作成
      時，較無人情施壓或干擾，亦無不當取證之情形，認為以
      之作為本案之證據亦屬適當，是上揭傳聞證據自具有證據
      能力。
    ㈣其他非供述證據具證據能力之說明：
      ⒈按關於非供述證據之物證，或以科學、機械之方式，對
        於當時狀況所為忠實且正確之記錄，性質上並非供述證
        據，均應無傳聞法則規定之適用；如該非供述證據非出
        於違法取得，並已依法踐行調查程序，即不能謂無證據
        能力（最高法院97年度臺上字第1401、6153、3854號判
        決可資參照）。
      ⒉本件非供述證據即被告遭搜索查扣之甲基安非他命1 包
        （驗餘淨重0.2853公克）、SAMSUNG 廠牌（內置門號00
        00000000號行動電話SIM 卡1 張）及APPLE 廠牌（內置
        門號0000000000號行動電話SIM 卡1 張）之行動電話各
        1 支，均非屬供述證據，且為臺中市政府警察局刑事警
        察大隊於108 年7 月22日10時10分許在臺中市○區○○路0
         段000 號前逮捕被告時，執行附帶搜索，於被告身上
        查扣，有搜索扣押筆錄、扣押物品目錄表附卷可參（見
        偵卷第49至53頁），故前述扣案物品係合法採得之證物
        ，復與本案具有關聯性，並經本院於審理中踐行調查程
        序，自均有證據能力。
  得心證之理由：
    ㈠上開犯罪事實，業據被告於警詢、偵訊、原審及本院審理
      時坦認不諱（見偵卷第33至37頁、第215 至216 頁、原審
      訴緝卷第57至67頁、本院卷第116至118頁），核與證人洪
      朝政、陳禾崧、宋瑋於警詢及偵訊時證述情節相符（見
      偵卷第41至45頁、第121 至123 頁、第155 至160 頁、第
      179至180 頁、第183 至189 頁、第207 至208 頁），並
      有108 年7 月22日員警偵查報告、臺中市政府警察局刑事
      警察大隊搜索扣押筆錄、扣押物品目錄表、扣押物品收據
      （見偵卷第31至32頁、第53至59頁）、被告與洪朝政LINE
      對話紀錄翻拍照片7 張（見偵卷第85至97頁）、扣案第二
      級毒品甲基安非他命翻拍照片（見偵卷第113 頁）、衛生
      福利部草屯療養院草療鑑字第1080800110號鑑驗書（見偵
      卷第145 頁）、被告與陳禾崧LINE對話紀錄截圖9 張及語
      音譯文（見偵卷第161 至169 頁）、陳禾崧勘察採證同意
      書（見偵卷第175 頁）、陳禾崧臺中市政府警察局刑警大
      隊委託鑑驗尿液代號與真實姓名對照表（見偵卷第177 頁
      ）、被告與宋育瑋LINE對話紀錄截圖19張（見偵卷第197 
      至205 頁）附卷可稽，復有甲基安非他命1 包（淨重0.28
      85公克，驗餘淨重0.2853公克）、SAMSUNG 廠牌（內置門
      號0000000000號行動電話SIM 卡1 張）及APPLE 廠牌（內
      置門號0000000000號行動電話SIM 卡1 張）之行動電話各
      1 支扣案可憑，足徵被告任意性自白與事實相符，堪以採
      信。
    ㈡起訴書雖記載附表編號5 所示被告與宋育瑋交易甲基安非
      他命收取之價金為2,000 元，惟證人陳禾崧於警詢、偵訊
      均證稱：我是以9,000 元之價格購得甲基安非他命1 錢等
      語（見偵卷第187 、207 頁），而被告於LINE對話內容裡
      確表示「那一錢九張你OK，我球送你」，證人宋育瑋隨即
      表示「好，地址我過去」，被告於本院審理時亦供認該次
      交易金額為9,000元（見本院卷第116頁），故附表編號5
      所示之毒品交易金額應為9,000元，堪以認定。
    ㈢按販賣毒品者，其主觀上須有營利之意圖，且客觀上有販
      賣之行為，即足構成，至於實際上是否已經獲利，則非所
      問（最高法院93年度臺上字第1651號判決意旨參照）。我
      國查緝毒品之施用或販賣一向執法甚嚴，對於販賣毒品者
      尤科以重度刑責，又販賣毒品既係違法行為，當非可公然
      為之，亦無公定價格，且容易分裝並增減分量，而每次買
      賣之價量，可能隨時依雙方關係深淺、資力、需求量及對
      行情之認知、來源是否充裕、查緝是否嚴謹、購買者被查
      獲時供述購買對象之可能風險之評估等情形，而異其標準
      ，非可一概而論，是販賣之利得，誠非固定，除非經行為
      人詳細供出各次所販賣之毒品之進價及售價，且數量俱臻
      明確外，實難查得其交易實情，但販賣毒品係重罪，且毒
      品量微價高，取得不易，若非有利可圖，一般人當無甘冒
      重度刑責而提供毒品給他人之可能，是其販入之價格必較
      售出之價格低廉，而有從中賺取買賣差價牟利之意圖及事
      實，應屬合理之認定，縱使販賣之人從價差或量差中牟利
      方式雖異，其意圖營利之非法販賣行為仍屬同一。查，本
      案被告分別販賣第二級毒品甲基安非他命、第三級毒品愷
      他命予宋瑋、洪朝政及陳禾崧等情，已經本院認定如上
      ，而甲基安非他命、愷他命均屬物稀價貴且為政府嚴格查
      緝之違禁物，衡以被告與各該購毒者間均僅係朋友，並無
      任何特殊、深厚情誼或至親關係，且為交付毒品更不辭勞
      費來回奔波，若被告無利可圖，當無甘冒遭偵查機關、警
      方查緝法辦之危險，以平價供應渠等施用之理，衡情多係
      從販入與賣出之量價或純度差異汲取利潤。且依被告與證
      人洪朝政之LINE對話紀錄可知，被告對於證人洪朝政所提
      無償提供甲基安非他命予其施用之要求頗為反感，並於原
      審羈押訊問時供稱：洪朝政說他朋友要毒品，所以我去現
      場交易毒品給洪朝政友人，本件若交易成功，我大概可以
      賺取交易價金的2 、3 成利潤等語（見原審108 年度聲羈
      字第564 號卷第16頁），顯見被告就上開販賣毒品犯行，
      確屬有利可圖，其始願為之，被告確有從中獲利之意圖甚
      明。
    ㈣綜上所述，被告犯行均事證明確，洵堪認定，皆應予依法
      論科。
叁、論罪科刑之理由：
  被告行為後，毒品危害防制條例第4 條第2 項、第3 項、第1
    7條第2 項等規定，已於109 年1 月15日總統華總一義字第1
    0900004091 號令修正公布，並自公布後6 個月施行。其中
    ：①修正前毒品危害防制條例第4 條第2 項、第3 項規定：
    「製造、運輸、販賣第二級毒品者，處無期徒刑或7 年以上
    有期徒刑，得併科新臺幣1,000 萬元以下罰金。製造、運輸
    、販賣第三級毒品者，處7 年以上有期徒刑，得併科新臺幣
    700 萬元以下罰金。」，修正後規定為：「製造、運輸、販
    賣第二級毒品者，處無期徒刑或10年以上有期徒刑，得併科
    新臺幣1,500 萬元以下罰金。製造、運輸、販賣第三級毒品
    者，處7 年以上有期徒刑，得併科新臺幣1,000 萬元以下罰
    金。」；②修正前毒品危害防制條例第17條第2 項規定「犯
    第4 條至第8 條之罪於偵查及審判中均自白者，減輕其刑」
    ，修正後規定為「犯第4 條至第8 條之罪於偵查及歷次審判
    中均自白者，減輕其刑」。經比較前揭修正前、後規定可知
    ：①毒品危害防制條例第4 條第2 項、第3 項規定之構成要
    件均未變更，然主刑、得併科罰金之刑度較修正前提高；②
    毒品危害防制條例第17條第2 項規定，依其修正理由「考量
    原立法之目的，係在使前述毒品案件之刑事訴訟程序儘早確
    定，當以被告於歷次審判中均自白犯罪者，始足當之」，故
    修正明定須於偵查及「歷次審判中」均自白者，始減輕其刑
    。是上開規定經比較新舊法之結果，均以修正前之規定對被
    告較為有利，依刑法第2 條第1 項前段規定，應適用行為時
    法即修正前毒品危害防制條例第4 條第2 項、第3 項、第17
    條第2 項規定。
  按甲基安非他命、愷他命分別係毒品危害防制條例第2 條第2
     項第2 款、第三款所定之第二級、第三級毒品，不得非法
    販賣、持有；又按刑法上所謂陷害教唆，係指行為人原無犯
    罪之意思，純因具有司法警察權者之設計誘陷，以唆使其萌
    生犯意，待其形式上符合著手於犯罪行為之實行時，再予逮
    捕者而言。此種「陷害教唆」，因行為人原無犯罪之意思，
    具有司法警察權者復伺機逮捕，係以不正當手段入人於罪，
    尚難遽認被陷害教唆者成立犯罪；至刑事偵查技術上所謂之
    「釣魚」者，則指對於原已犯罪或具有犯罪故意之人，司法
    警察於獲悉後為取得證據，以設計引誘之方式，佯與之為對
    合行為，使其暴露犯罪事證，待其著手於犯罪行為之實行時
    ，予以逮捕、偵辦者而言。後者因犯罪行為人主觀上原即有
    犯罪之意思，倘客觀上又已著手於犯罪行為之實行時，自得
    成立未遂犯，與「陷害教唆」情形迥然有別（最高法院101
    年度臺上字第3253號判決意旨參照）。查證人洪朝政在本案
    前已有以通訊軟體LINE向被告發送友人欲購買毒品之訊息予
    被告，而由被告與該人直接聯繫交易詳情，而本件經證人洪
    朝政再以通訊軟體LINE向被告發送暗示友人欲購買毒品之訊
    息後，被告即與之相約交易，足見被告於本案前即存販賣第
    二級毒品營利之犯意，並非因員警以證人洪朝政為買家施以
    不法引誘，始萌未曾存在之販毒意欲至明；且就犯罪事實㈡
    部分，被告欲販賣毒品予證人洪朝政時，因洪朝政已在警方
    監控下，並無購毒之真意，事實上不能完成買賣行為，僅構
    成未遂。是被告就犯罪事實㈠即附表編號1 至4 部分，係犯
    修正前毒品危害防制條例第4 條第3 項之販賣第三級毒品罪
    ；就犯罪事實㈠即附表編號5 部分，係犯修正前毒品危害防
    制條例第4 條第2 項之販賣第二級毒品罪；就犯罪事實㈡即
    附表編號6部分，係犯修正前毒品危害防制條例第4條第2 項
    、第6 項之販賣第二級毒品未遂罪。被告於販賣甲基安非他
    命前分別持有甲基安非他命之行為，應分別為嗣後販賣之高
    度行為所吸收，均不另論科。附表編號1 至4 所示犯行，被
    告販賣予宋育瑋之愷他命，無證據證明業已超過純質淨重20
    公克以上，依修正前毒品危害防制條例第11條第5項規定，
    尚難認構成持有第三級毒品純質淨重20公克以上之罪，附此
    敘明。
  被告所犯犯罪事實欄㈠、㈡所示4 次販賣第三級毒品既遂、1 
    次販賣第二級毒品既遂、1 次販賣第二級毒品未遂等罪，犯
    意各別，行為互殊，應予分論併罰。
  被告就犯罪事實㈡部分意圖營利而著手於販賣第二級毒品，
    尚未賣出即遭警員當場逮捕，而未至既遂之結果，為未遂犯
    ，其危害較既遂犯低，爰依刑法第25條第2 項之規定，按既
    遂犯之刑減輕之。
  按犯第4 條至第8 條之罪於偵查及審判中均自白者，減輕其
    刑，修正前毒品危害防制條例第17條第2 項定有明文。被告
    對於販賣第二級、第三級毒品之犯罪事實，於偵查中、原審
    及本院審理中均自白犯罪，故就被告如犯罪事實㈠即附表編
    號1 至5 、犯罪事實㈡即附表編號6 所示犯行，均應依毒品
    危害防制條例第17條第2 項之規定減輕其刑；而被告就犯罪
    事實㈡部分同時具有上述多種刑之減輕事由，應依刑法第70
    條規定遞減之。
  犯毒品危害防制條例第4 條至第8 條、第10條或第11條之罪
    ，供出毒品來源，因而查獲其他正犯或共犯者，減輕或免除
    其刑，為同條例第17條第1 項所明定。而所謂「供出毒品來
    源，因而查獲者」，係指具體提供毒品來源之資訊，使有偵
    查（或調查）犯罪職權之公務員知悉而對之發動偵查（或調
    查），並因而破獲者而言（最高法院99年度臺上字第4392號
    判決參照）。本案並無因被告供述而查獲毒品上手之情形，
    有臺灣臺中地方檢察署110 年3 月10日中檢增冬108 偵2035
    9 字第1109024027號函文、臺中市政府警察局刑事警察大隊
    110年3 月8 日中市警刑一字第1100008596號函文（見本院
    卷第97、99頁）附卷可佐，是被告本案犯行尚無毒品危害防
    制條例第17條第1 項規定之適用，附此敘明。
  至被告之辯護人雖請求依刑法第59條之規定酌減其刑，惟按
    刑法第59條，犯罪之情狀顯可憫恕，認科以最低度刑，仍嫌
    過重者，得酌量減輕其刑之規定，乃法院得自由裁量之事項
    。而同法第57條規定，科刑時應審酌一切情狀，尤應注意左
    列事項（共10款）為科刑重輕之標準，兩條適用上固有區別
    ，惟所謂「犯罪之情狀」與「一切情形」，並非有截然不同
    之領域，於裁判上酌減其刑時，應就犯罪一切情狀（包括第
    57條所列舉之10款事項) ，予以全盤考量，審酌其犯罪有無
    可憫恕之事由（即判例所稱有特殊之原因與環境等等，在客
    觀上足以引起一般同情，以及宣告法定低度刑，是否猶嫌過
    重），以為判斷。故適用第59條酌量減輕其刑時，並不排除
    第57條所列舉10款事由之審酌，惟其程度應達於確可憫恕，
    始可予以酌減（最高法院107 年度臺上字第453 號判決意旨
    參照）。又犯罪之動機、犯罪之手段、犯罪後坦承犯罪、態
    度良好，或係無不良素行、經濟困難等情狀，僅可為法定刑
    內從輕科刑之標準，不得據為酌量減輕之理由（最高法院45
    年臺上字第1165號判決可資參照）。復按刑法第59條之減輕
    其刑，係裁判上之減輕，必以犯罪之情狀可憫恕，認為宣告
    法定最低度之刑猶嫌過重者，始有其適用；如別有法定減輕
    之事由，應先依法定減輕事由減輕其刑後，猶嫌過重時，始
    得為之；若有二種以上法定減輕事由，仍應先依法定減輕事
    由遞減其刑後，猶嫌過重時，始得再依刑法第59條規定酌減
    其刑（最高法院88年度臺上字第1862號判決意旨可資參照）
    。本院考量第二級、第三級毒品對社會秩序及國民健康危害
    甚鉅，被告為智識健全之成年人，對政府嚴格查緝販賣毒品
    之行為，自無不知之理，仍為販賣第二級、第三級毒品犯行
    ，所為嚴重影響社會治安。又修正前毒品危害防制條例第4
    條第2 項、第3 項販賣第二級、第三級毒品罪關於有期徒刑
    部分之法定本刑均為「7 年以上有期徒刑」，不若販賣第一
    級毒品罪嚴峻，縱無其他減刑規定，就單次販賣第二級毒品
    犯行量處最低刑為有期徒刑7 年以上，仍屬立法者預定之刑
    度範圍，且被告所為前揭犯行復已分別依刑法第25條第2 項
    （附表編號6 部分）、毒品危害防制條例第17條第2 項之規
    定減輕其刑及遞減輕其刑，又被告正值壯年，不論其販賣毒
    品之動機為何，均非不得從事正當工作賺取生活或家人所需
    ，而被告如犯罪事實欄所為，助長毒品於社會上之流通，危
    害非輕，客觀上已難足以引起一般同情而顯可憫恕，認為科
    以上開最低度刑度以上，猶嫌過重之情狀。從而，本院認被
    告所為如犯罪事實欄所載犯行，依一般國民社會感情，對照
    其可判處之刑度，難認有情輕法重而有顯可憫恕之處，均無
    從依刑法第59條規定，酌減其刑，併予敘明。
  原判決撤銷部分（即附表編號5部分）：
    ㈠原審認被告附表編號5 所示犯行明確，而予論罪科刑，固
      非無見。惟附表編號5 所示被告與宋育瑋交易甲基安非他
      命之金額為9,000 元，原審判決誤認為2,000 元並於主文
      欄諭知犯罪所得2,000 元沒收，容有違誤，被告上訴指摘
      原審未引用刑法第59條酌減其刑，原審量刑有違反罪刑相
      當原則之情事，雖為無理由（詳後述），然原審判決既有
      前揭可議之處，即屬無可維持，又上開部分既經撤銷，則
      原判決定應執行刑部分，業已失所依據，亦應併予撤銷。
    ㈡爰審酌被告前有施用毒品、妨害公務、傷害、詐欺等之前
      科素行，有臺灣高等法院被告前案紀錄表1 份在卷可稽（
      見本院卷第65至81頁），素行難認良好，被告年值盛壯，
      智識程度並無明顯不足或較一般人低落之情形，對於第二
      級毒品不得持有、販賣當有認識，而販賣毒品行為乃毒品
      禍害之源，其源不斷，則流毒所及，致使買受之吸毒者更
      加產生依賴性及成癮性，非僅多數人之生命、身體受其侵
      害，社會安樂國家富強之整體法益受損亦不能免，為害之
      鉅，當非個人一己之生命、身體法益所可比擬，嚴重戕害
      國民之身心健康，危害社會非輕；並酌之本次被告販賣第
      二級毒品之次數為1 次，販賣對象為1 人，販賣毒品數量
      非多，本案犯罪之獲利不高，及犯後坦承犯行，具有悔意
      ，態度尚佳，暨其自陳之智識程度、家庭經濟及生活狀況
      （見原審卷第47頁）等一切情狀，量處如主文（如附表編
      號5 「本院判決主文」欄第二項）所示之刑（本案僅有被
      告提起上訴，依刑事訴訟法第370 條第1 項前段所定之不
      利益變更禁止原則，本院不得諭知較重於原判決之刑）。
    ㈢沒收部分：
      ⒈扣案之APPLE 廠牌（內置門號0000000000號行動電話SIM
         卡1 張）行動電話1 支為被告所有，供其與購毒者宋
        瑋聯繫販賣甲基安非他命使用，業經被告於原審準備程
        序時供陳明確（見原審訴緝卷第60至61頁），應依毒品
        危害防制條例第19條第1 項規定，在被告所犯如附表編
        號5 所示罪刑主文項下，宣告沒收之。
      ⒉按犯罪所得，屬於犯罪行為人者，沒收之，於全部或一
        部不能沒收或不宜執行沒收時，追徵其價額，刑法第38
        條之1 第1 項前段、第3 項定有明文。被告就附表一編
        號5 所示犯行之犯罪所得為9,000 元，且未扣案，爰依
        刑法第38條之1 第1 項前段、第3 項之規定諭知沒收，
        於全部或一部不能沒收或不宜執行沒收時，追徵其價額
        。
  上訴駁回部分（即附表編號1至4、6部分）：
    ㈠原判決認被告附表編號1 至4 所示販賣第三級毒品犯行、
      附表編號6 所示販賣第二級毒品未遂犯行，均事證明確，
      並審酌被告無視國家杜絕毒品犯罪之禁令，其販賣第二級
      、第三級毒品之犯罪動機、目的、手段、品行，及其販賣
      次數雖達5 次、販賣對象有2 名，惟販賣數量非鉅，犯罪
      期間前後約1 月，犯罪所生損害非重，另考量被告犯罪後
      坦認犯行之犯後態度，兼衡其自述之教育程度、從業及家
      庭生活、經濟狀況（見原審訴緝卷第146 頁），及歷次販
      賣毒品之數量、價金及販賣毒品數量等一切情狀，各量處
      如附表編號1 至4 、6 所示之刑，並就沒收部分說明：⒈
      扣案透明結晶1 包（驗餘淨重0.2853公克），經鑑定含有
      第二級毒品成分，屬毒品危害防制條例第2 條第1 項第2
      款所規定之毒品，應於附表編號6 所載犯行中，依毒品危
      害防制條例第18條第1 項前段規定宣告沒收銷燬之。而用
      以盛裝前開毒品之包裝袋，因與該毒品在物理上無法析離
      ，應一併沒收之。至供鑑驗用罄之毒品既已滅失，自無庸
      予以宣告沒收，附此敘明。⒉扣案之APPLE 廠牌（內置門
      號0000000000號行動電話SIM 卡1 張）行動電話1 支為被
      告所有，供其與購毒者陳禾崧聯繫販賣愷他命使用，而扣
      案之SAMSUNG 廠牌（內置門號0000000000號行動電話SIM
      卡1 張）行動電話1 支為被告所有，供其與購毒者洪朝政
      聯繫販賣甲基安非他命之用，均為被告本案販賣毒品犯行
      所用之物，業經被告於原審準備程序時供陳明確（見原審
      訴緝卷第60至61頁），均應依毒品危害防制條例第19條第
      1 項規定，分別在被告所犯如附表編號1 至4 及編號6 所
      示罪刑主文項下，宣告沒收之。⒊被告就附表一編號1 至4
       所示犯行之犯罪所得各為2,000 元、3,000 元、2,000元
      、2,000 元，以上均未扣案，爰依刑法第38條之1 第1項
      前段、第3 項之規定諭知沒收，於全部或一部不能沒收或
      不宜執行沒收時，追徵其價額。
    ㈡被告上訴意旨認其販賣對象為2 人，販賣次數為5 次，交
      易金額僅2,000 元，與一般大盤毒梟交易而言，顯屬較零
      星之買賣，被告犯後態度良好，母親患有慢性疾病，妹妹
      尚在就學，被告為家中經濟支柱，請求再依刑法第59條規
      定酌減其刑，認原審量刑過重等語（見本院卷第107頁、
      第117至118頁）。惟本院認為被告本案犯行並無情輕法重
      之情事，當無刑法第59條減刑寬典之適用，已如前述。且
      原審已具體審酌被告販賣愷他命、甲基安非他命之對象、
      人數、所生危害及個人智識程度、經濟與生活狀況及坦承
      犯行之犯後態度等情，依被告販賣毒品情節，分別量處被
      告有期徒刑3 年7 月（3 罪）、3 年8 月及1 年9 月，均
      為可量處之最低本刑（有期徒刑3 年6 月、1 年9 月）上
      酌加2 月、1 月及最低度本刑，原審所宣告之刑未顯比例
      失衡而過重，且已屬從輕。因此，被告上訴意旨指摘原審
      未依刑法第59條酌減及量刑過重，均不可採。綜上，原審
      判決認事用法並無違誤，在量刑時詳述量刑審酌因素，其
      量刑均已寬縱偏輕。被告以前述理由指摘原審判決不當與
      量刑過重，為無理由，應予駁回。
  按數罪併罰之定應執行之刑，係出於刑罰經濟與責罰相當之
    考量，並非予以犯罪行為人或受刑人不當之利益，為一種特
    別的量刑過程，相較於刑法第57條所定科刑時應審酌之事項
    係對一般犯罪行為之裁量，為定應執行刑之宣告，乃對犯罪
    行為人本身及所犯各罪之總檢視，除應考量行為人所犯數罪
    反應出之人格特性，並應權衡審酌行為人之責任與整體刑法
    目的及相關刑事政策，在量刑權之法律拘束性原則下，依刑
    法第51條第5 款之規定，採限制加重原則，以宣告各刑中之
    最長期為下限，各刑合併之刑期為上限，但最長不得逾30年
    ，資為量刑自由裁量權之外部界限，並應受法秩序理念規範
    之比例原則、平等原則、責罰相當原則、重複評價禁止原則
    等自由裁量權之內部抽象價值要求界限之支配，以使輕重得
    宜，罰當其責，俾符合法律授與裁量權之目的，以區別數罪
    併罰與單純數罪之不同，兼顧刑罰衡平原則。是個案之裁量
    判斷，除非有全然喪失權衡意義或其裁量行使顯然有違比例
    、平等諸原則之裁量權濫用情形，即不得任意指其為違法（
    最高法院100 年度臺抗字第440 號、101 年度臺抗字第242
    號裁判要旨參照）。本案被告所犯各該犯行應予分論併罰，
    已如前述，惟應定執行刑如以實質累加方式定之，則處罰之
    刑度顯將超過其行為之不法內涵，違反罪責原則，及考量因
    生命有限，刑罰對被告造成之痛苦程度，係隨刑度增加而生
    加乘效果，非以等比方式增加，是以隨罪數增加遞減刑罰方
    式，當足以評價被告行為不法性之法理（即多數犯罪責任遞
    減原則），是就原判決上開撤銷改判之罪（指附表編號5）
    部分與維持原審判決駁回被告上訴之罪（指附表編號1至4、
    6 ）部分，定應執行之刑如主文第四項所示。
肆、適用之法律：
　　依刑事訴訟法第369 條第1 項前段、第364 條、第368 條、
    第299 條第1 項前段，修正前毒品危害防制條例第4 條第2
    項、第3 項、第6 項、第17條第2 項、毒品危害防制條例第
    19條第1 項，刑法第11條、第2 條第1 項前段、第51條第5 
    款、第38條之1 第1 項前段、第3 項，判決如主文。
本案經檢察官何昌翰提起公訴，檢察官謝謂誠到庭執行職務
中　　華　　民　　國　　110 　年　　4 　　月　　29　　日
            刑事第三庭    審判長法　官  胡  忠  文
　　　　　　　　　　　　        法　官  趙  春  碧
　　　　　　　　　　　　　      法　官  楊  欣  怡
以上正本證明與原本無異。
如不服本判決應於收受送達後20日內向本院提出上訴書狀，其未
敘述上訴理由者，並得於提起上訴後20日內向本院補提理由書（
均須按他造當事人之人數附繕本）「切勿逕送上級法院」。

                                書記官  孫  銘  宏
　　　　　　　　　　　　　　　　
中　　華　　民　　國　　110 　年　　4 　　月　　29　　日

附錄論罪科刑法條：
修正前毒品危害防制條例第4條第2項、第3項
製造、運輸、販賣第二級毒品者，處無期徒刑或7 年以上有期徒
刑，得併科新臺幣1 千萬元以下罰金。
製造、運輸、販賣第三級毒品者，處7 年以上有期徒刑，得併科
新臺幣700 萬元以下罰金。
附表：
編號 購 毒 者 交  易  情  形 原審判決主文 本院判決主文 1 陳禾崧 陳禾崧以其所持用之門號0000000000號行動電話與蔡科佑所持用之APPLE 牌行動電話（內置門號0000000000號行動電話SIM 卡1張）透過通訊軟體LINE連繫購買愷他命事宜後，於108 年6 月22日約13時8 分（原審判決誤載為12時38分）許，由蔡科佑在臺中市○○區鎮○路0 段000 號之統一超商前，交付數量不詳之愷他命予陳禾崧，並向陳禾崧收取價金2,000 元。 蔡科佑販賣第三級毒品，處有期徒刑參年柒月。扣案APPLE 廠牌行動電話壹支（內置門號○○○○○○○○○○號SIM 卡壹張）沒收；未扣案犯罪所得新臺幣貳仟元沒收，於全部或一部不能沒收或不宜執行沒收時，追徵其價額。 上訴駁回。 2 陳禾崧 陳禾崧以其所持用之門號0000000000號行動電話與蔡科佑所持用之APPLE 牌行動電話（內置門號0000000000號行動電話SIM 卡1張）透過通訊軟體LINE連繫購買愷他命事宜後，於108 年7 月6日約20時49分（原審判決誤載為20時39分）許，由蔡科佑在臺中市○○區○○路0 段000 號之全家便利商店前，交付數量不詳之愷他命予陳禾崧，並向陳禾崧收取價金3,000 元。 蔡科佑販賣第三級毒品，處有期徒刑參年捌月。扣案APPLE 廠牌行動電話壹支（內置門號○○○○○○○○○○號SIM 卡壹張）沒收；未扣案犯罪所得新臺幣參仟元沒收，於全部或一部不能沒收或不宜執行沒收時，追徵其價額。 上訴駁回。 3 陳禾崧 陳禾崧以其所持用之門號0000000000號行動電話與蔡科佑所持用之APPLE 牌行動電話（內置門號0000000000號行動電話SIM 卡1張）透過通訊軟體LINE連繫購買愷他命事宜後，於108 年7 月10日19時47分（原審判決誤載為19時37分）許，由蔡科佑在臺中市○○區鎮○路0 段000 號之統一超商前，交付數量不詳之愷他命予陳禾崧，並向陳禾崧收取價金2,000 元。 蔡科佑販賣第三級毒品，處有期徒刑參年柒月。扣案APPLE 廠牌行動電話壹支（內置門號○○○○○○○○○○號SIM 卡壹張）沒收；未扣案犯罪所得新臺幣貳仟元沒收，於全部或一部不能沒收或不宜執行沒收時，追徵其價額。 上訴駁回。 4 陳禾崧 陳禾崧以其所持用之門號0000000000號行動電話與蔡科佑所持用之APPLE 牌行動電話（內置門號0000000000號行動電話SIM 卡1張）透過通訊軟體LINE連繫購買愷他命事宜後，於108 年7 月20日19時21分（原審判決誤載為19時16分）許，由蔡科佑在臺中市○○區○○路0 段000 號之全家便利商店前，交付數量不詳之愷他命予陳禾崧，並向陳禾崧收取價金2,000 元。 蔡科佑販賣第三級毒品，處有期徒刑參年柒月。扣案APPLE 廠牌行動電話壹支（內置門號○○○○○○○○○○號SIM 卡壹張）沒收；未扣案犯罪所得新臺幣貳仟元沒收，於全部或一部不能沒收或不宜執行沒收時，追徵其價額。 上訴駁回。 5 宋瑋 宋瑋以其所持用之不詳門號動電話與蔡科佑所持用之APPLE 牌行動電話（內置門號0000000000號行動電話SIM 卡1 張）透過通訊軟體LINE連繫購買甲基安非他命事宜後，於108 年6 月25日11時6 分許，由蔡科佑在臺中市○○區○○路0 段000 號前，交付數量不詳之甲基安非他命予宋瑋，並向宋育瑋收取價金9,000元（起訴書誤載為2,000 元，應予更正）。 蔡科佑販賣第二級毒品，處有期徒刑參年柒月。扣案APPLE 廠牌行動電話壹支（內置門號○○○○○○○○○○號SIM 卡壹張）沒收；未扣案犯罪所得新臺幣貳仟元沒收，於全部或一部不能沒收或不宜執行沒收時，追徵其價額。 原判決撤銷。 蔡科佑販賣第二級毒品，處有期徒刑參年柒月。扣案AP PLE 廠牌行動電話壹支（內置門號○○○○○○○○○○號SIM 卡壹張）沒收；未扣案犯罪所得新臺幣玖仟元沒收，於全部或一部不能沒收或不宜執行沒收時，追徵其價額。 6 洪朝政 洪朝政（LINE暱稱「阿政」）配合警方實施誘捕偵查毒品上手，而於108 年7 月22日（原審判決誤載為同日，應予更正）以通訊軟體LINE與蔡科佑所持用之SAMS UNG 牌行動電話（內置門號0000000000號行動電話SIM 卡1 張，LINE暱稱「建豐」）聯繫，向原即具有販賣毒品犯意之蔡科佑佯稱欲帶友人購買2,000 元之甲基安非他命，並與蔡科佑相約在臺中市○區○○路0段000 號之麥當勞速食店前交易。嗣於同日10時10分許，蔡科佑在上開地點與洪朝政會合著手交易之際，於尚未交付毒品及收取價金前，當場為警查獲而未遂。 蔡科佑販賣第二級毒品未遂，處有期徒刑壹年玖月。扣案SAMSUNG 廠牌行動電話壹支（內置門號○○○○○○○○○○號SIM 卡壹張）沒收；扣案第二級毒品甲基安非他命壹包（驗餘淨重０.二八五三公克）沒收銷毀。 上訴駁回。